臺灣新竹地方法院刑事判決
111年度金訴字第323號
公  訴  人  臺灣新竹地方檢察署檢察官
被      告  徐永諭


            徐崇凱



上列被告因違反洗錢防制法等案件，經檢察官提起公訴（111年
度偵字第6115號），經本院合議庭裁定改行簡式審判程序，判決
如下：
    主  文
甲○○犯三人以上共同詐欺取財罪，處有期徒刑陸月，併科罰金新
臺幣伍仟元，罰金如易服勞役，以新臺幣壹仟元折算壹日。
乙○○犯三人以上共同詐欺取財罪，累犯，處有期徒刑壹年壹月，
併科罰金新臺幣陸仟元，罰金如易服勞役，以新臺幣壹仟元折算
壹日。
    事實及理由
一、本案犯罪事實及證據，除證據部分補充被告甲○○、乙○○於本
    院準備程序及審判程序時之自白外，餘均引用檢察官起訴書
    之記載（如附件）。
二、論罪科刑：
（一）核被告甲○○、乙○○所為，均係犯刑法第339條之4第1項第2
      款三人以上共同詐欺取財罪及洗錢防制法第14條第1 項之
      一般洗錢罪。被告2人以一行為而觸犯上開2罪名，為想像
      競合犯，依刑法第55條規定，從一重論以刑法第339條之4
      第1項第2款之三人以上共同詐欺取財罪。
（二）被告甲○○、乙○○與黃民安及渠等所屬詐欺犯罪組織成員間
      ，就上開犯行有犯意聯絡及行為分擔，應論以共同正犯。
（三）被告乙○○前因詐欺取財案件，經臺灣士林地方法院(下稱
      士林地院)以108年度審訴字第19號判決判處有期徒刑6月
      ，經上訴臺灣高等法院、最高法院上訴駁回確定；又因妨
      害性自主案件，經本院以108年度侵訴字第27號判決判處
      有期徒刑2月確定，上開二案經裁定合併應執行刑有期徒
      刑7月確定，於110年5月27日執行完畢等情，有臺灣高等
      法院被告前案紀錄表附卷可參，且業據檢察官於審理時主
      張並說明，被告乙○○於本院審理時就有無累犯之事實及上
      開前案紀錄表均表示沒有意見、正確等語(本院卷第87頁
      ），此部分事實堪以認定，是被告乙○○於前揭有期徒刑執
      行完畢後，5年內故意再犯本案有期徒刑以上之罪，當屬
      刑法第47條第1項之累犯，茲參酌司法院大法官釋字第775
      號解釋意旨，並聽取檢察官、被告乙○○之意見後，衡以被
      告乙○○前有相同罪質之前案紀錄，且有經實際入監執行完
      畢之情形，認被告乙○○具有特別惡性及對刑罰反應力薄弱
      之情形，為累犯，應依刑法第47條第1項規定，加重其刑
      。
（四）按刑法第59條規定，犯罪之情狀顯可憫恕，認科以最低度
      刑仍嫌過重者，得酌量減輕其刑。立法理由中指出：本條
      所謂「犯罪之情狀可憫恕」，係指裁判者審酌刑法第57條
      各款所列事項以及其他一切與犯罪有關之情狀之結果，認
      其犯罪足堪憫恕者而言。查被告甲○○因思慮欠周觸犯本案
      罪刑，犯後於偵審程序始終坦承犯行，其參與本詐欺集團
      詐騙之被害人另有邱○○、林○○、熊○○、林○○、胡○○、張○○
      招等人(下稱邱○○等人)，業經臺灣高等法院以111年度上
      訴字第1630號判決判處罪刑(下稱前案)，被告於前案中已
      與邱○○等人達成和解、取得原諒，有前案判決書附卷可參
      ，而被告甲○○於本案準備程序時也表示希望與本案告訴人
      丙○○洽談和解，但因告訴人始終未到庭而未能達成和解，
      可見被告甲○○已盡力彌補被害人等所受損害，堪認被告甲○○應有悔意。又衡以被告甲○○係參與較末端之犯罪分工，
      參與犯罪之程度有限，並非犯罪集團的主導者，其自承因
      本案犯行所分得之報酬為亦非甚高，並考量本案告訴人遭
      詐騙之金額為新臺幣(下同)1萬元，是衡情依刑法第339條
      之4第1項第2款之三人以上共同詐欺取財罪科以最低度刑
      即有期徒刑1年以上，容有情輕法重之憾，爰依刑法第59
      條規定，就被告甲○○犯行酌減其刑。至被告乙○○前於107
      年曾加入詐欺集團，犯三人以上共同冒用公務員名義詐欺
      取財罪，經士林地院以刑法第59條減輕其刑判處有期徒刑
      6月，經上訴臺灣高等法院、最高法院上訴駁回確定，有
      士林地院108年度審訴字第19號刑事判決及臺灣高等法院
      被告前案紀錄表附卷可參，被告乙○○前經法院給予減刑寬
      典後，竟仍不知警惕，於該案執行完畢後短時間內再度犯
      下本案，難認有何情堪憫恕之情，自無刑法第59條減刑之
      適用，附此敘明。
（五）爰審酌被告甲○○、乙○○正值青壯，卻不思正途賺取錢財，
      加入詐欺集團，共同牟取不法報酬，致告訴人受到財產上
      之損害，且助長原已猖獗之詐騙歪風，所為實值非難；惟
      念其等犯後已坦承犯行，且合於洗錢防制法第16條第2項
      所定減輕其刑事由，兼衡被告甲○○自述大學肄業之智識程
      度，現幫忙家中從事電梯工作、經濟狀況普通、已婚、育
      有2名未成年子女、現與父母、1名子女同住之家庭經濟狀
      況；被告乙○○自述高中肄業之智識程度，入監前無業、未
      婚、與父母及女友同住之家庭經濟狀況，暨其等犯罪參與
      程度、動機、目的、手段、所生之損害等一切情狀，分別
      量處如主文所示之刑，並均諭知罰金易服勞役之折算標準
      ，以示懲儆。
三、不予沒收：
　　查被告甲○○、乙○○自承參與本案詐欺集團之犯罪所得各為3
    萬5000元，惟查此犯罪所得業經前案判決全數納入計算，分
    別就被告2人應沒收之犯罪所得宣告沒收，此有前案判決在
    卷可憑，為免重複沒收造成對於被告2人過苛之情形發生，
    故本案不再就犯罪所得宣告沒收及追徵。至被告乙○○用以與
    被告甲○○聯絡提款事項之手機1支及現金90萬4171元，同經
    前案判決宣告沒收確定，且依臺灣高等法院被告前案紀錄表
    記載，臺灣新竹地方檢察署已於111年10月26日執行沒收完
    畢，爰不於本案再為無實益之沒收諭知，附此敘明。
據上論斷，應依刑事訴訟法第273條之1第1項、第299條第1項前
段、第310條之2、第454條第2項，判決如主文。
本件經檢察官侯少卿提起公訴，檢察官林李嘉、陳郁仁到庭執行
職務。
中　　華　　民　　國   111    年    11    月    22    日
                  刑事第三庭  法  官  黃怡文
以上正本證明與原本無異。
如不服本判決應於收受本判決後20日內向本院提出上訴書狀，上
訴書狀應敘述具體理由。上訴書狀未敘述上訴理由者，應於上訴
期間屆滿後20日內補提理由書狀於本院(均須按他造當事人之人
數附繕本 )「切勿逕送上級法院」。 
中　　華　　民　　國　　111 　年　　11　　月　　22　　日
                              書記官  謝沛真
附錄本案所犯法條：
中華民國刑法第339條之4
犯第339條詐欺罪而有下列情形之一者，處1年以上7年以下有期
徒刑，得併科1百萬元以下罰金：
一、冒用政府機關或公務員名義犯之。
二、三人以上共同犯之。
三、以廣播電視、電子通訊、網際網路或其他媒體等傳播工具，
    對公眾散布而犯之。
前項之未遂犯罰之。
洗錢防制法第14條
有第二條各款所列洗錢行為者，處7年以下有期徒刑，併科新臺
幣5百萬元以下罰金。
前項之未遂犯罰之。
前二項情形，不得科以超過其特定犯罪所定最重本刑之刑。
附件
臺灣新竹地方檢察署檢察官起訴書      
                                     111年度偵字第6115號
　　被　　　告　甲○○　男　29歲（民國00年0月0日生）
　　　　　　　　　　　　住新竹縣○○鄉○○村○○路000號
　　　　　　　　　　　　國民身分證統一編號：Z000000000號
　　　　　　　　乙○○　男　23歲（民國00年0月00日生）
　　　　　　　　　　　　住新竹縣○○鄉○○村○○路0段000
　　　　　　　　　　　　號
　　　　　　　　　　　　國民身分證統一編號：Z000000000號
上列被告等因詐欺等案件，已經偵查終結，認應該提起公訴，茲
將犯罪事實及證據並所犯法條分敘如下：
　　　　犯罪事實
一、甲○○於民國110年9月起透過卓健生介紹，參與包含黃民安（
    為警另案偵辦）所組成之具有持續性、牟利性、結構性之詐
    欺犯罪組織，由黃民安負責指揮車手提領詐欺款項及收取車
    手提領之贓款，甲○○則依黃民安指示，尋覓願意提供金融帳
    戶者，並擔任駕駛接送車手、現場監控及把風之工作，甲○○
    因而招攬乙○○加入詐欺集團擔任提款車手，乙○○前因擔任車
    手案件，經最高法院109年度台上字第2975號判處有期徒刑6
    月確定，已於110年5月27日執行完畢，竟仍不知悔改，除擔
    任車手，復提供名下渣打銀行帳號000-00000000000000帳戶
    供詐欺集團使用。甲○○、乙○○、黃民安及其所屬詐欺集團之
    成員，共同意圖為自己不法之所有，基於3人以上共同詐欺
    取財、隱匿詐欺犯罪所得去向之洗錢犯意聯絡，先由該詐欺
    集團不詳成員於110年7月間之某日，透過交友軟體檸檬APP
    結識丙○○，嗣改以通訊軟體LINE聊天，佯以介紹賺錢平台，
    丙○○加入該賺錢平台操作後，欲提領獲利新臺幣（下同）13
    2萬元時，該平台客服人員稱必須先繳稅金百分之10即35萬2
    000元，致丙○○陷於錯誤，於110年9月13日14時26分許以所
    有中華郵政帳號000-00000000000000帳戶匯款1萬元至乙○○
    上開渣打銀行帳戶後，仍無法領出獲利，始發現遭騙。甲○○
    、乙○○、黃民安及其所屬詐欺集團之成員，共同意圖為自己
    不法之所有，基於3人以上共同詐欺取財、隱匿詐欺犯罪所
    得去向之洗錢犯意聯絡，乙○○於110年9月14日接獲渣打銀行
    通知帳戶異常，甲○○因而於同日11時許，駕駛自小客車載乙○○至新竹縣○○鄉○○路○段00號渣打銀行湖口分行提領贓款90
    萬4,171元。經警據報到場查獲乙○○，並扣得贓款90萬4,171
    元、乙○○之渣打銀行存摺1本，以及乙○○所有供聯絡提領贓
    款所用之Iphone手機1支。經警分析線索，認甲○○駕駛自小
    客車載乙○○提領贓款涉嫌重大，於110年12月15日10時許，
    持本署檢察官核發之拘票，在新竹縣○○鄉○○村○○路000號拘
    提甲○○到案，因而查悉上情。
二、案經丙○○訴由新竹縣政府警察局新湖分局報告偵辦。
　　　　證據並所犯法條
一、證據清單：
編號 證據名稱 待證事項 1 被告乙○○之供述 坦承有於上揭時、地提領、轉帳，惟辯稱係為貸款而依中租青年貸款專員、張經理之指示美化帳戶、做金流，以及甲○○係其叫的白牌車司機云云，否認加重詐欺、洗錢之罪嫌。 2 被告甲○○之供述 坦承本件犯罪事實 3 告訴人丙○○之指訴 中華郵政股份有限公司110年12月10日儲字第1100950273號函所附帳戶基本資料及歷史交易清單 指訴本件犯罪事實 4 臺灣新竹地方法院111年度金訴字第38號刑事判決 佐證本件犯罪事實 5 被告乙○○之刑案查註紀錄表、矯正簡表 被告構成累犯之事實 
二、核被告乙○○、甲○○所為，均係犯刑法第339條之4第1項第2款
    之三人以上共同犯詐欺取財罪及洗錢防制法第14條第1項之
    洗錢罪。被告2人分別以一行為觸犯上開數罪名，均為想像
    競合犯，請依刑法第55條規定，均從一重論以刑法第339條
    之4第1項第2款之三人以上共同犯詐欺取財罪論處。犯罪所
    得請依法宣告沒收或追徵其價額。另被告乙○○於本案構成累
    犯，請依法加重其刑。
三、依刑事訴訟法第251條第1項提起公訴。
  　此　致
臺灣新竹地方法院
中　　華　　民　　國　 111　　年　　6 　　月　　10　　日
                            檢察官  侯  少  卿
本件正本證明與原本無異。
中　　華　　民　　國　 111　　年　　6 　　月　　20　　日
                            書記官  宋  品  誼
參考法條：
刑法第339條之4
犯第 339 條詐欺罪而有下列情形之一者，處 1 年以上 7 年以
下有期徒刑，得併科 1 百萬元以下罰金：
一、冒用政府機關或公務員名義犯之。
二、三人以上共同犯之。
三、以廣播電視、電子通訊、網際網路或其他媒體等傳播工具，
    對公眾散布而犯之。
前項之未遂犯罰之。
洗錢防制法第14條
有第二條各款所列洗錢行為者，處 7 年以下有期徒刑，併科新
臺幣 5 百萬元以下罰金。
前項之未遂犯罰之。
前二項情形，不得科以超過其特定犯罪所定最重本刑之刑。